【裁判字號】    99,抗,702
【裁判日期】    990811
【裁判案由】    延長羈押
【裁判全文】
臺灣高等法院臺中分院刑事裁定           99年度抗字第702號
抗  告  人
即  被  告  甲○○
上列抗告人因詐欺案件，不服臺灣彰化地方法院中華民國99 年7
月16日所為裁定（98年度易字第1317號）提起抗告，本院裁定如
下:
    主  文
原裁定撤銷，發回臺灣彰化地方法院。
    理  由
一、原裁定意旨略以：被告甲○○因詐欺案件，前經訊問後，認
    其犯罪嫌疑重大，且有共犯即共同被告王季雄在逃，認有刑
    事訴訟法第101條第1項第2款之情形，非予羈押，顯難進行
    審判，於民國98年12月25日予以羈押。又先後於99年3月22
    日及99年5月21日經臺灣彰化地方法院訊問被告甲○○後，
    認前項羈押之原因依然存在，仍有繼續羈押之必要，經分別
    裁定自99年3月25日及99年5月25日起延長羈押2月，而本案
    於99年7月2日宣判，被告甲○○因犯行明確，判處應執行有
    期徒刑年4年6月。茲臺灣彰化地方法院以羈押期間即將屆滿
    ，經訊問被告後，認原羈押原因即刑事訴訟法第101條第1項
    第2款之情形仍屬存在，且非具保所能替代，仍有繼續羈押
    之必要，故被告甲○○應自99年7月25日起延長羈押2月等語
    。
二、抗告意旨略以：抗告人即被告（下稱被告）自98年8月27日
    被羈押迄今，且自該時即予以禁止接見通信至99年6月18日
    ，本案既已於99年6月18日辯論終結後解除禁見通信，並於
    99年7月2日宣判，被告於審理過程中均已坦承詳情，且原遭
    羈押之同案被告中，何信宏已於99年6月18日交保在外，被
    告自98年8月8日前至98年8月26日遭羈押止就未再從事詐欺
    工作，且在審理中對於案情均已交待清楚，至於未到案之嫌
    犯早於98年5月底即逃亡至大陸多時，被告自98年8月8日起
    即不曾與之聯絡，實無與其勾串之虞，羈押原因既已消滅，
    原審延長羈押乃無必要，爰據此提起抗告。
三、按羈押之目的在於確保刑事偵查、審判程序之完成，及刑事
    執行之保全，或預防反覆實行特定。而羈押之必要性，係由
    法院依職權就具體個案，衡酌證據之保全或訴訟程序之遂行
    為依據，此項認定屬事實審法院之裁量權，如已敘明其得心
    證之理由，即不得任意指摘其為違法（最高法院97年度台抗
    字第310號裁定參照）。是法院審酌是否羈押或繼續羈押被
    告，應就上開事項予以審酌並敘明心證之理由，方為合法。
    另執行羈押後有無繼續之必要，仍應由法院斟酌訴訟進行程
    度及其他一切情事而為認定（最高法院46年度台抗字第6號
    判例參照），此乃法律所賦予法院之職權。
四、本件被告經檢察官偵查終結提起公訴後，原審法院以經訊問
    後，被告坦承犯行，且參酌卷內事證足認其涉嫌重大，惟至
    今無法供出大陸詐欺集團成員，足認有勾串共犯之虞，若未
    予羈押，難予進行審判為由，於98年12月25日裁定羈押禁見
    ；復於99年3月22日及同年5月21日再以被告坦承犯行，與卷
    內事證相符，足認渠等涉嫌重大，然同案被告翁國賓否認其
    犯行，其辯稱內容與被告甲○○供述內容有所出入，又同案
    被告王季雄為本件主謀，乃負責與大陸之詐欺集團聯繫，再
    指示本件被告甲○○如何領取包裏及提款詐欺所得款項，然
    迄今共同被告王季雄傳喚未到，而被告與之熟識，再參以卷
    內之資料所示，本件尚有共犯以假冒檢察官、警官、金管會
    等人員之名義進而持偽造之法院提存單或偽造偵查卷宗等文
    件而向被害人詐欺，認被告甲○○尚有湮滅、偽造、變造證
    據或勾串共犯之虞之相同事由，分別裁定延長羈押二月。復
    於99年7月16日即原審判決宣示後，再以原羈押原因情形仍
    屬存在，再次延長羈押二月。惟本件在原審判決宣示後，於
    99年7月16日所為第3之延長羈押之羈押事由，是否尚存？經
    查：
(一)本件延長羈押之首要事由，係被告雖已坦承犯行，然因同案
    被告翁國賓否認犯行，其辯稱之內容與被告供述內容有出入
    ，認有串證之虞。惟此部分在原審將被告甲○○轉為證人身
    分具結後，於原審進行交互詰問時，甲○○業已證述翁國賓
    如何參與本案之情節甚詳，原審亦已依甲○○之證詞與甲○
    ○與翁國賓之監聽譯文內容相互勾稽，認定同案被告翁國賓
    之辯詞無可採信，並於99年7月2日對被告甲○○及同案被告
    翁國賓為有罪判決之宣示，即表示原審法院對於被告甲○○
    之供述與翁國賓不相符之部分已經釐清並為證據力高低之取
    捨，而得被告與翁國賓均有罪之確定心證並因此而為判決，
    則法院基於避免證據遭湮滅或偽變造或勾串證詞之羈押必要
    性已經消滅，是原審於判決宣示後，仍以被告甲○○與同案
    被告間所述不相符，有串證之虞之羈押事由未消滅為由延長
    羈押，該延長羈押之理由難認妥適。
(二)本件延長羈押之次要理由，為主嫌王季雄尚未到案而其與被
    告甲○○彼此熟識而有勾串滅證之虞。然本件被告甲○○犯
    行，除經被告坦承在卷外，並有帳戶交易明細及通訊監察錄
    音譯文...等扣案證據可佐，均經原審調查釐清，是以，本
    件被告甲○○就其犯行之相關證據，已無勾串、湮滅或偽變
    造之情事存在，至於原審所指有被勾串或湮滅或偽變造之證
    據，乃在逃之共犯王季雄犯行之證據，惟本件羈押之對象係
    被告甲○○，並非王季雄，羈押之事由，亦以遭羈押對象即
    被告甲○○遭起訴犯行是否非予羈押即難進行追訴、審判或
    執行之虞，本件被告甲○○雖與未到案之集團主嫌王季雄熟
    識，然被告甲○○對於在逃被告王季雄犯行日後審判之進行
    ，係居於證人之地位，因此原審以在逃共同被告王季雄尚未
    到案，為避免被告與之聯繫，而勾串或湮滅王季雄犯行之證
    據為由，遽以作為對業已坦承犯行，且經原審審結並宣示判
    決之被告甲○○延長羈押之次要事由，亦有不當。
(三)本件延長羈押之最終理由，為本案尚有其他共犯持有偽造之
    公文書向被害人詐騙，故仍有勾串滅證之虞。惟本案既已經
    法院審理判決，並於判決主文逐一宣示被告與同案共犯所涉
    及之不同罪刑，是以，關於被告甲○○犯罪事實之調查已然
    清楚，且判決書中亦詳細載明該案事證明確，則刑事訴訟法
    第101條第1項第2款關於證據遭勾串或湮滅或偽變造之疑慮
    已經消除，自不得再作為羈押之理由，是原審法院此部分延
    長羈押之理由，亦有不妥。
五、綜上，原審僅籠統指稱先前羈押事由尚存，並未說明本件有
    何事實足以認定被告甲○○尚有可能在原審審結並宣示判決
    後之現階段為湮滅、偽變造證據、或串證？即逕認被告顯有
    湮滅、偽造、變造證據或勾串共犯或證人之虞，理由欠備。
    應由本院撤銷原裁定，發回原審法院查明更為適法裁定。另
    外，本件臺灣彰化地方法院檢察署檢察官於偵查中，除曾依
    刑事訴訟法第101條第1項第2款聲請對被告甲○○羈押並禁
    止接見通信外，並以被告甲○○數次詐欺犯行，另依同法第
    101條之1第1項第7款之規定，聲請對被告甲○○為預防性羈
    押，本件被告之詐欺犯行頻率及次數之高，有原審判決附表
    可參，是以，本件被告甲○○是否有預防性羈押之必要，原
    審在發回時，應一併查明，並在延長羈押訊問時告知被告其
    羈押原因尚包括刑事訴訟法第101條之1第7款所定情形，方
    無礙於被告防禦權之行使，併此敘明。
據上論斷，依刑事訴訟法第413條，裁定如主文。
中    華    民    國    99    年    8    月    11   日
            刑事第六庭    審判長法  官  李  文  雄
                                法  官  邱  顯  祥
                                法  官  林  靜  芬
以上正本證明與原本無異。
不得再抗告。
                                書記官  高  勳  楠
中    華    民    國    99    年    8    月    11   日

司法院資訊處製作；財團法人民間司法改革基金會備份。
